【裁判字號】    92,上,235
【裁判日期】    920520
【裁判案由】    租佃爭議
【裁判全文】
臺灣高等法院民事判決                              九十二年度上字第二三五號
    上  訴  人  癸○○
                辛○○
                丑○○
                壬○○
                子○○
                庚○○
                寅○○
                己○○
                戊○○
    共      同
    訴訟代理人  黃正淮律師
    被  上訴人  乙○○○
                丙○○
                丁○○
                甲○○
    共      同
    訴訟代理人  李國煒律師
右當事人間請求租佃爭議事件，上訴人對於中華民國九十一年十一月二十二日臺灣桃
園地方法院九十年度訴字第七號第一審判決提起上訴，本院判決如左：
    主      文
原判決關於駁回上訴人後開第二項之訴部分暨該部分訴訟費用之裁判廢棄。
確認上訴人與被上訴人間就坐落桃園縣楊梅鎮○○○段第一七三之一、一七三之三、
一七四、一七六、一八七、一八七之三地號土地全部及同所一四八地號土地中面積０
‧三０八三公頃部分等七筆田地並無租賃（租佃）關係存在。
第一、二審訴訟費用除確定部分外，均由被上訴人負擔。
    事實及理由
一、上訴人起訴主張：上訴人係被繼承人鍾娘火之子女，坐落桃園縣楊梅鎮○○○段
    第一四八、一七三之一、一七三之三、一七四、一七六、一八七、一八七之三地
    號等七筆田地原係鍾娘火、鍾娘錦及鍾娘泉共有，鍾娘火應有部分四分之一、鍾
    娘錦應有部分二分之一、鍾娘泉應有部分四分之一，嗣鍾娘火去世，其應有部分
    由上訴人共同繼承，每人之應有部分各為三十六分之一。系爭土地於鍾娘火生前
    及上訴人繼承後均未曾出租於被上訴人耕作，雖被上訴人執台灣省新竹縣平字第
    八五私有耕地租約為有租賃關係之依據，惟該耕地租約所載租賃土地為桃園縣楊
    梅秀才窩一四八等五筆土地，與本件系爭土地地號不同，且載明出租人為「鍾娘
    錦外一人」，而未提及鍾娘火，可知鍾娘火並非出租人。查被上訴人從未主張「
    陳阿青在鍾勤桂生前即耕作系爭土地」或「鍾勤桂與陳阿青有租賃關係」，詎原
    判決逕為認定，顯就當事人未主張之事項為判決，益見原判決認「陳阿青自始與
    鍾勤桂就系爭土地成立租賃關係，迨至鍾勤桂死亡後應由鍾娘火、鍾娘錦、鍾娘
    泉承受為出租人地位」等情，顯非事實。再鍾勤桂係於三十七年十二月四日去世
    ，惟租約記載「自三十七年十二月二十日起」，顯見原判決認「陳扶招、陳阿青
    於鍾勤桂生前就系爭土地已成立租賃關係」為不實在。況分鬮書上明載「秀才窩
    陳天招耕作水田」白紙黑字至明，既無記載「陳阿青」，亦無記載「陳天招及其
    兄弟」或「陳天招家族耕作」，足見原判決擴張解釋分鬮書契約內容係指「陳天
    招家族耕作水田」，顯非事實。且分鬮書上明載「秀才窩陳天招耕作水田」，不
    應由「陳阿青代表簽訂租約」，亦無輪由陳阿青出面代表家族簽訂之理。遍查臺
    灣民事習慣調查報告亦無原判決所稱「本省佃農承租土地後分由家中兄弟個別耕
    作要屬常習」云云。證人鍾國峰斯時仍童稚不懂事，顯係偏袒上訴人，證詞不足
    採信。系爭土地乃鍾娘火、鍾娘錦及鍾娘泉三人共有，依民法第八百二十條第一
    項規定應由共有人全體共同為之，始生效力，故二造間自無租賃關係存在。詎被
    上訴人主張兩造有租賃關係存在，並依台灣省耕地租約登記辦法第二條第一項第
    四款規定申請公所逕行為租約之登記，致上訴人私法上地位有受侵害之危險，爰
    本於確認訴訟法律關係，求為確認上訴人與被上訴人間就系爭土地並無租賃（租
    佃）關係存在。（原判決駁回上訴人之訴。上訴人除一四八地號土地面積超過０
    ‧三０八二公頃被駁回部分外，全部上訴，該未上訴部分應已確定）上訴聲明：
    (一)原判決除確定部分外廢棄。(二)右廢棄部分，確認上訴人與被上訴人間就坐落桃
    園縣楊梅鎮○○○段第一七三之一、一七三之三、一七四、一七六、一八七、一
    八七之三地號土地全部及同所一四八地號土地中面積０‧三０八三公頃部分，等
    七筆田地並無租賃（租佃）關係存在。(三)第一、二審訴訟費用除確定部分外由上
    訴人負擔。
二、被上訴人則以：系爭土地本為鍾娘錦、鍾娘泉、鍾娘火三人繼承遺產之一部分，
    預定分歸鍾娘錦與鍾娘泉及鍾娘火其中一人，故租賃契約載明出租人為「鍾娘錦
    外一人」。依土地登記謄本所載，目前之所有權人之權利範圍均標明「產權未定
    」，在其他登記事項欄亦註明尚待辦理「持分交換」，所有權人其產權未定，故
    上訴人應依「共有耕地自耕保留部分交換移轉登記作業要點」，先行辦妥其應有
    部分交換，以確定何人為真正所有權人後，再申辦租約之出租人名義變更登記，
    倘應有部分交換後上訴人非所有權人，則上訴人提出本件訴訟是否有訴之利益誠
    有疑問，倘應有部分交換後上訴人係所有權人，則依原租賃契約，應認有租賃關
    係存在；本件租約於三十八年六月二十九日書立，迄今已逾五十餘年未曾有當初
    之共有人，或其他人出而主張租賃關係不存在，可徵當時係經全體共有人同意；
    三十六年十一月三十一日系爭土地所有權人鍾勤桂與配偶鍾葉石妹、子鍾娘錦、
    鍾娘泉、鍾娘火訂立分鬮書，內載「秀才窩陳天招耕作水田租谷‧‧‧」，及四
    十二年三月三十日鍾娘錦、鍾娘泉、鍾娘火立同意書，同意仍照上開分鬮書分配
    財產，系爭土地所有權人鍾勤桂與陳天招訂有租賃契約，該租約於鍾勤桂死亡後
    ，且於三十八年間由陳阿青續租，均經上訴人之父鍾娘火同意如上開同意書，陳
    天招租賃系爭土地後由其弟陳阿青續為承租，於三十八年六月二十九日訂立平字
    第八五號租約，被上訴人為陳阿青之繼承人，依繼承之關係，與上訴人間租賃關
    係存在堪為認定。且縱被上訴人於原審時未主張「鍾勤桂生前與陳阿青間即有租
    賃關係」，惟非不得追加而為事實或法律上之陳述。原判決並未認系爭七筆土地
    陳天招、陳扶招、陳阿青與鍾勤桂成立三個別租賃契約，而係認三人與鍾勤桂均
    成立租賃關係，即兄弟三人共同向鍾勤桂承租秀才窩段土地，上訴人對此顯有誤
    解等語，資為抗辯。答辯聲明：(一)上訴駁回。(二)第一、二審訴訟費用均由上訴人
    負擔。
三、按確認之訴，非原告有即受確認判決之法律上利益者，不得提起之，民事訴訟法
    第二百四十七條第一項前段定有明文。查上訴人現登記為系爭土地共有人，主張
    就該共有土地與被上訴人間有無租賃關係有不明確情形，提起確認之訴以除去此
    私法上地位受侵害之危險，依上說明，並非法所不許。系爭土地登記簿固載有「
    權利範圍：產權未定‧‧‧」，「其他登記事項：（限制登記事項）未辦持分交
    換前，不得移轉設定登記」字樣，惟上開限制登記僅係限制登記名義人處分其土
    地權利所為之登記（土地法第七十八條第八款、土地登記規則第一百二十四條以
    下參看），上訴人依限制登記對系爭土地處分權雖受限制，但與是否得提起本件
    確認之訴無涉。再上訴人是否與其他共有人間合意交換移轉系爭土地應有部分，
    僅共有人間應受合意之拘束，自不得謂被上訴人亦得以此對抗上訴人，是被上訴
    人徒以上訴人應先與其他共有人辦理持分交換確定為所有權人後，始得提起本件
    確認之訴云云，即非可採。
四、經查被上訴人辯稱與上訴人間就系爭土地有耕地租賃關係存在，係以台灣省新竹
    縣平字第八五私有耕地租約為據。上開平字第八五號耕地租約係於三十八年六月
    二十五日訂立，載明出租人為「鍾娘錦外一人」，承租人「陳阿青」，租賃土地
    為系爭一七六地號土地面積０‧０二九五台甲（０‧０二八七公頃）、一八七地
    號土地面積０‧三二二五台甲（０‧三一二八公頃）、一七三之一地號土地面積
    ０‧一二八九台甲（０‧一二五一公頃）、一七四地號土地面積０‧二０八０台
    甲（０‧二０一八公頃）地號土地全部及同所一四八地號土地面積０‧四四六七
    公頃中０‧三一七八台甲（０‧三０八三公頃），有桃園縣楊梅鎮公所九十一年
    十月十六日桃楊鎮民字第０九一００二六八五九號函暨所附台灣省新竹縣楊梅鎮
    平字第八五號耕地租約登記簿及申請書影本在卷可按。而系爭一七三之三地號土
    地係由同所一七三之一地號土地分割轉載，系爭一八七之三地號土地係由同所一
    八七地號土地分割轉載，有土地登記謄本在卷可證。又上開該平字第八五號耕地
    租約嗣依桃園縣政府八十八年二月二日八八府地權字第０二二五六四號函准辦理
    陳秀昌租約變更申請，租約變更出租人為鍾國寶等二十二人、承租人為陳秀昌、
    租賃土地為系爭一七三之一、一七三之三、一七四、一七六、一八七、一八七之
    三地號土地全部及同所一四八地號土地面積０‧四四六七公頃中０‧三０八二公
    頃，有上開桃園縣楊梅鎮公所函附台灣省新竹縣楊梅鎮平字第八五號耕地租約卷
    可查。觀諸上開耕地租約附表所載租賃土地與三十八年間訂立耕地租約租賃土地
    地號均相同，租賃土地面積甚較三十八年間訂立耕地租約租賃土地面積為小，應
    係依調處結果辦理，堪信被上訴人辯稱就八十八年辦理租約變更後之台灣省新竹
    縣楊梅鎮平字第八五號耕地租約及附表所載土地之耕地租賃關係，其法律關係成
    立情由與三十八年間訂立之台灣省新竹縣楊梅鎮平字第八五號耕地租約同一，上
    訴人主張被上訴人所提前揭耕地租約影本不明，僅能辨識一四八地號字樣，其餘
    汙漫不清，與本件訴請確認土地地號不符不相關聯云云，並非可採。是以兩造爭
    執要旨在於：上訴人是否為平字第八五號耕地租約之出租人？租約所載出租人為
   「鍾娘錦外一人」， 是否包括上訴人之被繼承人鍾娘火？系爭土地於三十八年間
    訂立耕地租約時，是否為鍾娘火、鍾娘錦及鍾娘泉三人共有？如未由共有人全體
    共同出租，效力如何？茲析述如下。
五、查系爭土地原為鍾勤桂所有，嗣於三十七年十二月十日由同胞兄弟鍾娘火、鍾娘
    錦、鍾娘泉及母鍾葉石妹繼承取得所有權，每人應有部分各為四分之一，上訴人
    為鍾娘火之繼承人，因繼承各取得系爭土地應有部分三十六分之一之所有權之事
    實，有土地登記謄本在卷可證，(見原審卷一第一六三頁)，並為兩造所不爭執，
    堪信為真正。足見系爭土地於三十八年間訂立耕地租約時，為鍾娘火、鍾娘錦及
    鍾娘泉及母鍾葉石妹四人共有，應堪認定。按「共有土地之出租屬共有物之管理
    行為，依民法第八百二十條第一項規定，除契約另有訂定外，由共有人全體共同
    為之，如共有人未經其他共有人全體同意，擅將共有土地出租予他人，對其他共
    有人不生效力。」最高法院八六年台上字第三○二○號著有裁判可稽。查上開三
    十八年間所訂立之台灣省新竹縣楊梅鎮平字第八五號耕地租約，載明出租人為「
    鍾娘錦外一人」，顯未經共有人全體同意，上訴人主張其等為其他共有人之繼承
    人，上開平字第八五號耕地租約對其不生效力等語，應可採信。
六、被上訴人雖辯稱：鍾勤桂生前即將系爭土地出租予陳天招家族，實係分由陳天招
    、陳扶招、陳阿青個別耕作，應由其三人個別與鍾勤桂成立耕地租賃關係。鍾勤
    桂於三十七年十二月四日死亡，鍾娘火、鍾娘錦、鍾娘泉依繼承關係承受鍾勤桂
    財產上之一切權利義務，自應併同承受上開耕地出租人地位。再依鍾娘火、鍾娘
    錦、鍾娘泉間所立分鬮書及同意書，分鬮書內容乃鍾娘火、鍾娘錦、鍾娘泉遵從
    父命，擬分居謀生，獨立各自發展，將乃父所有財產予以分析，其中秀才窩、崩
    坡之水田、山林及家屋於乃父死亡後，贈與鍾娘泉、鍾娘錦二人所得；而太平山
    下之水田及家屋於乃父母死亡後全部贈與鍾娘火取得。系爭耕地，本應分歸鍾娘
    錦、鍾娘泉取得所有權，租約上載明出租人為鍾娘錦外一人，該外一人為鍾娘泉
    ，租穀均是鍾娘泉、鍾娘錦均分。系爭平字第八五號耕地租約，載明出租人為「
    鍾娘錦外一人」，情由如此。本件租約於三十八年六月二十九日書立，迄今已逾
    五十餘年未曾有當初之共有人，或其他人出而主張租賃關係不存在，可徵當時係
    經全體共有人同意，上訴人之父鍾娘火已於上開同意書同意出租，上訴人應繼承
    上開耕地出租人地位云云。惟查：
(一)、鍾勤桂、鍾葉石妹生前曾與鍾娘火、鍾娘錦、鍾娘泉三人經乃父母在場同意立
      會分鬮書，其內容載有「‧‧‧一、秀才窩陳天招耕作水田租谷共九千台斤，
      三十七年起兩年間，娘火應得三千五百台斤、娘錦三千台斤、娘泉二千五百台
      斤，自三十九年起租谷兄弟三人均分之事，同水田及山林家瓦等待父母年老歸
      仙後，則贈與娘錦、娘泉二人所得。‧‧‧」字樣，有上訴人不爭執其真正之
      分鬮書影本附卷可稽。迨鍾勤桂於三十七年十二月四日死亡，因政府於四十二
      年間實施耕者有其田政策，鍾娘火、鍾娘錦、鍾娘泉三人復於四十二年三月三
      十日訂立同意書，內容載明「‧‧‧因父親遺下之土地財產，於民國三十六年
      十一月三十日分配，各取得額既有確定，未行承繼手續，依照耕者有其田實行
      條例，縣府公告後兄弟協議依法趕辦繼承登記完畢，為日後同意實行條件列明
      如左：一、父親遺下之土地財產仍照民國三十六年十一月三十日同立分鬮書內
      所載之條件實行，不得調變之事。‧‧‧」字樣，並有上訴人亦不爭執為真正
      之同意書影本在卷可按。嗣鍾娘泉曾據上開分鬮書、同意書訴請鍾娘火履行約
      定移轉土地所有權應有部分，法院肯認上開事實及其間法律關係，惟以其中部
      分土地須受當時土地法第三十條農地承受人須有自耕能力限制，駁回鍾娘泉此
      部分請求，另准許其非農地部分移轉所有權應有部分之請求，有台灣高等法院
      七十三年度上更（二）字第一一四號及最高法院七十四年度台上字第七三九號
      民事判決附卷可稽。鍾娘泉死亡後，其妻鍾鄭細妹再執同一請求，並以其有自
      耕能力，請求鍾娘火履行前遭駁回農地部分土地所有權應有部分，復因違反一
      事不再理及受土地法第三十條規定限制而屬給付不能，經原法院七十八年度訴
      字第五一三號、台灣高等法院七十八年度上字第一二六０號判決、最高法院七
      十九年度台上字第七一二號裁定予以駁回，亦有各該判決書影本在卷可參，並
      據原法院調取該院七十八年度訴字第五一三號民事卷宗核閱無誤。經核系爭土
      地即屬上開農地部分土地
      娘泉及母親鍾葉石妹四人共有，足見分鬮書上關於系爭土地贈與鍾娘泉、鍾娘
      錦二人部分，業經確定判決認定為無效，被上訴人仍執此抗辯，即非可採。
(二)、再查分鬮書上僅載「秀才窩陳天招耕作水田」，並未明白確切指出，即為本件
      楊梅鎮○○○段第一四八、一七三之一、一七三之三、一七四、一七六、一八
      七、一八七之三地號七筆土地，而且鍾勤桂遺下土地坐落秀才窩段之土地多達
      四十餘筆，其地號分別為一四八、一七一、一七一之一、一七一之三、一七一
      之四、一七一之五、一七一之七、一七一之八、一七二、一七二之一、一七二
      之二、一七三、一七三之一、一七三之二、一七三之三、一七三之四、一七三
      之五、一七三之六、一七三之七、一七四、一七五、一七六、一七七、一七七
      之二、一七七之三、一七八、一七九、一八０之一、一八０之二、一八０之四
      、一八０之六、一八０之七、一八０之八、一八０之九、一八０之一二、一八
      ０之一四、一八０之一五、一八０之一六、一八七、一八七之一、一八七之三
      ，究竟陳天招耕作上述四十多筆土地中之哪些筆，根本不明瞭，亦無從逕認本
      件系爭七筆土地即係分鬮書上所謂陳天招耕作之水田。況分鬮書上明載「秀才
      窩陳天招耕作水田」白紙黑字至為明確。倘若果真包括系爭耕地，則為何未書
      寫本件承租人「陳阿青」名字？或至少亦應記載「陳天招及其兄弟」，或「陳
      天招家族耕作」？尤其依據該分鬮書內載「秀才窩陳天招耕作水田租谷共九千
      台斤，明三十七年起兩年間娘火應得三千五百台斤，娘錦三千台斤，娘泉二千
      五百台斤，自三十九年租谷兄弟三人均分」明顯可知：
    1.秀才窩土地出租與陳天招耕作，為期至少三年即三十七、三十八、三十九年。
    2.且其租約之訂立必在分鬮書所定三十六年十一月三十日前，故於三十八年六月
      二十九日絕不可能又再另租於陳阿青（否則即為一地二租，不合理至極）。
    3.而被上訴人所提租約記載「租期自三十一年十二月二十日至四十年十二月十九
      日共三年」，益見陳阿青所承租土地和陳天招所承租水田，顯非同一。
    4.又分鬮書上載租予陳天招之水田，每年租谷多達九千台斤之多，而陳阿青所租
      之耕地每年租谷僅二二六四台斤。由其付租額，亦可知陳天招所承租之土地面
      積和陳阿青所租之土地不同。
    5.綜上分析，足見陳天招承租之田地顯非系爭土地，被上訴人辯稱「分鬮書所載
      秀才窩陳天招耕作水田應包括系爭耕地」、「陳阿青係自始與鍾勤桂間就系爭
      土地成立租賃關係，迨至鍾勤桂死亡後，應由鍾娘火、鍾娘錦、鍾娘泉承受為
      出租人地位，而上訴人又係鍾娘火之繼承人，仍應繼續承受該租賃權之權利義
      務」云云，顯缺乏依據而非實在。
(三)、況查被上訴人於原審訴訟程序中，始終未提及所謂「陳阿青係自始與鍾勤桂間
      就系爭土地成立租賃關係，迨至鍾勤桂死亡後，應由鍾娘火、鍾娘錦、鍾娘泉
      承受為出租人地位」為抗辯，更未提出相關事證以為說明，甚至稱本件租約係
      於三十八年六月二十九日書立，惟查鍾勤桂於三十七年十二月四日去世，當時
      已死亡六個月餘，如何成立租約？足見被上訴人於本院辯稱所謂「鍾勤桂生前
      ，陳阿青就承租系爭土地」、「系爭土地在鍾勤桂生前即將之出租予陳天招、
      陳扶招、陳阿青個別耕作而應由三人個別與鍾勤桂成立耕地租賃關係」云云，
      顯與事實不符，不足採信。
(四)、至於證人鍾國峰雖證稱：「我是鍾娘泉的長子，該土地原是租給陳天招及其家
      族耕作，陳阿青是陳天招的弟弟，由其代表簽訂耕地租約，租穀均是鍾娘泉、
      鍾娘錦均分，故租約上載明出租人為鍾娘錦外一人，該外一人即為鍾娘泉。」
      被上訴人執此辯稱：被上訴人所提上開分鬮書所載「秀才窩陳天招耕作水田」
      實係指「陳天招家族耕作水田」，即應包括本件系爭耕地云云。惟查姑不論鍾
      國峰所證述之事，乃鍾國峰童稚尚不懂事時期所發生，焉能曉得如此詳細，已
      有疑義。況分鬮書上明載「秀才窩陳天招耕作水田」，豈會由「陳阿青代表簽
      訂租約」（茍真由陳阿青代表簽約，按理分鬮書應載陳阿青耕作水田，豈會是
      陳天招耕作），尤其陳阿青乃家中老三，並非戶長（戶長原係陳阿青之父陳阿
      彬，嗣陳阿彬之后，由其母陳張阿秋繼任或兄弟分居不再同財共居矣）。倘若
      代表家族簽訂租約，亦無輪由陳阿青代表之理。再參以上開租期、租谷不同之
      分析，足見陳天招承租之田地顯非系爭土地，有如前述，益見鍾國峰所證，難
      以採信。
(五)、被上訴人雖辯稱「上訴人鍾娘火已於上開同意書同意出租」云云，然為上訴人
      所否認，被上訴人又未能舉證以實其說，已難採信。況查上訴人祖父鍾勤桂亡
      后不久，其繼承人鍾娘火、鍾娘錦、鍾娘泉三兄弟間就父親遺產問題即頻生異
      見風波不斷，不但從未依分鬮書、同意書之內容逐一履行，且土地登記事宜亦
      未照約交換登記而係概依民法之規定為法定繼承登記，嗣且衍成訴訟連連而迄
      今未解。更何況分鬮書、同意書所載僅有秀才窩陳天招耕作水田，並不包括系
      爭土地，有如前述，自無鍾娘火已於同意書同意出租之事實。而鍾娘火與鍾娘
      泉就系爭土地纏訟多年，足見被上訴人所辯「於本件訴訟提出前，歷經五十餘
      年而未有異議，上訴人應繼承上開耕地出租人地位」云云，亦不足採。
七、綜上所述，被上訴人於原審自承系爭七筆土地於卅八年間始由陳阿青續為承租，
    據被上訴人所呈提之最原始租約，陳阿青係於民國卅八年六月廿九日始與鍾娘錦
    外一人簽訂租約，租期係自卅七年十二月廿日起租，而當時鍾勤桂已去世，系爭
    土地由上訴人之被繼承人鍾娘火與弟弟鍾娘錦、鍾娘泉三人及母親鍾葉石妹四人
    繼承，每人各四分之一，有土地謄本在卷可稽，依法「共有土地之出租屬共有物
    之管理行為，依民法第八百廿條第一項規定，除契約另有訂定外，由共有人全體
    共同為之，如共有人未經其他共有人全體同意擅將共有土地出租予他人，對其他
    共有人不生效力」，而被上訴人所提之陳阿青所簽租約既僅與鍾娘錦、鍾娘泉二
    人簽約，上訴人之被繼承人鍾鋃火與共有人鍾葉石妹並未參與，系爭土地顯非由
    全體共有人共同出租。則上訴人之被繼承人鍾鋃火生前既未曾同意將共有土地出
    租於被上訴人之被繼承人，並非出租人，依法該租約對鍾娘火自不生效，從而二
    造間自無租賃
    ，並依台灣省耕地租約登記辦法第二條第一項第四款規定申請公所逕行為租約之
    登記，致上訴人私法上地位有受侵害之危險。從而，上訴人訴請確認兩造間就坐
    落桃園縣楊梅鎮○○○段第一七三之一、一七三之三、一七四、一七六、一八七
    、一八七之三地號土地全部及同所一四八地號土地面積０‧四四六七公頃中０‧
    三０八二公頃等七筆土地並無租賃（租佃）關係存在，為有理由，應予准許。原
    審就此部分為上訴人敗訴之判決，尚有未洽。上訴意旨指摘原判決此部分不當，
    求予廢棄改判，為有理由。爰由本院予以廢棄改判，如主文第二項所示。
八、本件事證已臻明確，兩造其餘之攻擊防禦方法及所提之證據，經審酌後認均無礙
    判決之結果，爰不予一一論述，附此敘明。
九、據上論結，本件上訴為有理由，爰判決如主文。
中      華      民      國    九十二    年      五      月     二十      日
                                  民事第十庭
                                      審判長法  官  林  敬  修
                                            法  官  黃  騰  耀
                                            法  官  藍  文  祥
右正本係照原本作成。
如不服本判決，應於收受送達後二十日內向本院提出上訴書狀，其未表明上訴理由者
，應於提出上訴後二十日內向本院補提理由書狀（均須按他造當事人之人數附繕本）
上訴時應提出委任律師或具有律師資格之人之委任狀；委任有律師資格者，另應附具
律師資格證書及釋明委任人與受任人有民事訴訟法第四百六十六條之一第一項但書或
第二項（詳附註）所定關係之釋明文書影本。
中      華      民      國    九十二    年      五      月     二十二    日
                                            書記官  顧  倪淑貞
附註：
民事訴訟法第四百六十六條之一（第一項、第二項）：
對於第二審判決上訴，上訴人應委任律師為訴訟代理人。但上訴人或其他法定代理人
具有律師資格者，不在此限。
上訴人之配偶、三親等內之血親、二親等內之姻親，或上訴人為法人、中央或地方機
關時，其所屬專任人員具有律師資格並經法院認為適當者，亦得為第三審訴訟代理人
。


司法院資訊處製作；財團法人民間司法改革基金會備份。
